臺灣高等法院刑事判決
109年度上易字第1109號
上  訴  人  
即  被  告  楊志強


上列上訴人因違反毒品危害防制條例案件，不服臺灣新竹地方法
院109年度易字第30號，中華民國109年5月8日第一審判決（起訴
案號：臺灣新竹地方檢察署108年度毒偵字第1098號），提起上
訴，本院判決如下：
    主  文
上訴駁回。
    事  實
一、楊志強前於民國98年間，因施用毒品案件，經原審法院以98
    年度毒聲字第81號裁定送觀察、勒戒後，因認無繼續施用毒
    品之傾向，於98年5月19日執行完畢釋放出所，並由臺灣新
    竹地方檢察署檢察官以98年度毒偵字第497號為不起訴處分
    確定，復於100年間，因施用第二級毒品案件，經原審法院
    以100年度竹北簡字第469號判決處有期徒刑4月確定。再因
    施用第二級毒品案件，經原審法院以105年度易字第108號判
    決處有期徒刑6月確定，又因施用第二級毒品案件，經原審
    法院以105年度易緝字第34號判決處有期徒刑7月確定，復因
    施用第二級毒品案件，經原審法院以105年度易字第896號判
    決處有期徒刑7月確定，上開3案件，嗣經原審法院以106年
    度聲字第885號裁定應執行刑有期徒刑1年6月確定（下稱甲
    案，刑期起算日為106年6月15日，指揮書執畢日為108年2月
    9日），後因施用第二級毒品案件，經原審法院以106年度易
    字第821號判決處有期徒刑8月確定，與甲案接續執行後，於
    108年4月12日因縮短刑期假釋出監並付保護管束，嗣經撤銷
    假釋，應執行殘刑有期徒刑4月又28日。詎其猶不知惕勵，
    竟基於施用第二級毒品之犯意，於108年6月7日晚上某時，
    在新竹縣竹東鎮某處路旁之車內，以將第二級毒品甲基安非
    他命置入其所有之吸食器內燒烤吸食煙霧之方式，施用第二
    級毒品甲基安非他命1 次。嗣於108年6月9日晚間11時50分
    許，在新竹縣竹東鎮北興路3段與新民路交岔路口為警盤查
    ，復經其同意搜索，並當場扣得其所有之第二級毒品甲基安
    非他命1包（毛重0.7477公克；驗餘毛重0.7449公克），及
    其所有供其犯本件施用第二級毒品罪所用之吸食器1組，且
    於108年6月10日凌晨0時40分許，經其同意採集其尿液送驗
    ，經檢驗結果呈安非他命、甲基安非他命陽性反應，始查悉
    上情。
二、案經新竹縣政府警察局竹東分局報告臺灣新竹地方檢察署檢
    察官偵查起訴。
    理  由
壹、證據能力之認定部分：
　　按刑事訴訟法第159 條之5 立法意旨，在於確認當事人對於
    傳聞證據有處分權，得放棄反對詰問權，同意或擬制同意傳
    聞證據可作為證據，屬於證據傳聞性之解除行為，如法院認
    為適當，不論該傳聞證據是否具備刑事訴訟法第159 條之1
    至第159 條之4 所定情形，均容許作為證據，不以未具備刑
    事訴訟法第159 條之1 至第159 條之4 所定情形為前提。此
    揆諸「若當事人於審判程序表明同意該等傳聞證據可作為證
    據，基於證據資料愈豐富，愈有助於真實發見之理念，此時
    ，法院自可承認該傳聞證據之證據能力」立法意旨，係採擴
    大適用之立場。蓋不論是否第159 條之1 至第159 條之4 所
    定情形，抑當事人之同意，均係傳聞之例外，俱得為證據，
    僅因我國尚非採澈底之當事人進行主義，故而附加「適當性
    」之限制而已，可知其適用並不以「不符前四條之規定」為
    要件（最高法院104 年度第3 次刑事庭會議決議參照）。經
    查，本件以下所引用之供述或非供述證據，因檢察官及被告
    楊志強對各該證據方法之證據能力，迄至言詞辯論終結前均
    未聲明異議（見本院卷第73至78頁），而本院審酌上開供述
    或非供述等證據資料製作時之情況，無不當取供及證明力明
    顯過低之瑕疵，認以之作為證據應屬適當，揆諸前開規定，
    本院認前揭證據資料有證據能力。
貳、認定被告犯罪事實所憑之證據及理由：
    訊據被告對於上開時、地，以前揭方式，施用第二級毒品甲
    基安非他命1 次之事實坦白承認（見本院卷第76頁），且其
    於108年6月10日凌晨0時40分許為警所採集之尿液，經送台
    灣檢驗科技股份有限公司檢驗結果，確呈安非他命、甲基安
    非他命陽性反應，有採尿同意書、台灣檢驗科技股份有限公
    司108年6月20日出具之濫用藥物檢驗報告、採尿室毒品人口
    到場採尿名冊各1份附卷可稽（見毒偵卷第16頁、第67頁、
    第68頁），此外，復有警員偵查報告、自願受搜索同意書、
    新竹縣政府警察局竹東分局搜索扣押筆錄、扣押物品目錄表
    各1份；查獲現場及扣案物品照片12張附卷足憑（見毒偵卷
    第10至14頁、第27至32頁），及上開被告所有之第二級毒品
    甲基安非他命1包、被告所有供其犯施用第二級毒品所用之
    吸食器1組等物扣案為證。而扣案白色結晶1 包，經送詮昕
    科技股份有限公司進行檢驗，檢驗結果：含袋毛重0.7477公
    克，因鑑驗取用0.0028公克，檢出第二級毒品甲基安非他命
    成分等情，亦有詮昕科技股份有限公司108年6月27日出具之
    藥物檢驗報告1份（見毒偵卷第79頁）。據上，堪認被告上
    開任意性自白核與事實相符，可以採取。本件事證明確，被
    告上揭施用第二級毒品之犯行，足可認定，應依法論科。
參、論罪部分：
一、核被告所為，係犯毒品危害防制條例第10條第2 項之施用第
    二級毒品罪。
二、被告施用前持有第二級毒品之低度行為，為施用第二級毒品
    之高度行為所吸收，不另論罪。
三、查被告前曾受如上揭事實欄一所載罪刑宣告及刑之執行情形
    ，有本院被告前案紀錄表在卷可考，而上開甲案之執行期滿
    日為108年2月9日，被告係於108年4月12日假釋出監，堪認
    其所犯甲案各罪均已執行完畢，是其於前案有期徒刑執行完
    畢後，5 年以內故意再犯本件有期徒刑以上刑之罪，為累犯
    ，而依108 年2 月22日公布之司法院大法官解釋釋字第775 
    號解釋文意旨，有關刑法第47條第1 項規定累犯加重本刑部
    分，尚不生違反憲法一行為不二罰原則之問題，惟該號解釋
    文認定：「不分情節，基於累犯者有其特別惡性及對刑罰反
    應力薄弱等立法理由，一律加重最低本刑，於不符合刑法第
    59條所定要件之情形下，致生行為人所受之刑罰超過其所應
    負擔罪責之個案，其人身自由因此遭受過苛之侵害部分，對
    人民受憲法第8 條保障之人身自由所為限制，不符憲法罪刑
    相當原則，牴觸憲法第23條比例原則。於此範圍內，有關機
    關應自本解釋公布之日起2 年內，依本解釋意旨修正之。於
    修正前，為避免發生上述罪刑不相當之情形，法院就該個案
    應依本解釋意旨，裁量是否加重最低本刑」等語。是本院參
    酌上開解釋意旨，審酌被告於前述案件，均係因施用毒品案
    件經法院判處罪刑，而被告前已多次因施用毒品案件經法院
    判處罪刑，本應產生警惕作用，期待其能因此自我控管、約
    束，徹底戒除毒癮，惟被告卻故意再犯與先前犯罪內容及情
    節相同之施用毒品犯行，足見其有一定特別之惡性，對刑罰
    之反應力顯然薄弱，就本案被告所犯之罪予以加重，尚不致
    使被告所受之刑罰超過其所應負擔之罪責，而造成對其人身
    自由過苛之侵害，而仍有加重法定最低本刑之必要，爰依刑
    法第47條第1 項規定加重其刑。
肆、沒收部分：　　　
一、上開扣案之甲基安非他命1包，屬第二級毒品，且係被告為
    本件施用第二級毒品犯行後所剩餘，業經被告於原審、本院
    審理時供明在卷（見原審易字卷第167至168頁；本院卷第75
    頁），應依毒品危害防制條例第18條第1 項前段規定，宣告
    沒收銷燬之。至鑑驗耗損之第二級毒品，因已滅失，自毋庸
    再予宣告沒收銷燬。
二、扣案之吸食器1組，係被告所有，且為供其犯本件施用第二
    級毒品罪所用，亦由被告於原審、本院審理時供承在卷（見
    原審易字卷第167至168頁；本院卷第75頁），應依刑法第38
    條第2 項前段規定，宣告沒收。
伍、駁回上訴之理由：
一、原審經詳細調查及審理後，基於以上相同之認定，並審酌被
　　告前已有多次施用毒品前案紀錄，猶未能從中記取教訓，明
    知毒品對個人身心健康戕害甚鉅，仍無視毒品對於自身健康
    之戕害及國家對於杜絕毒品犯罪之禁令，本案又再施用第二
    級毒品甲基安非他命，顯未衷心悛悔，徹底戒除惡習遠離毒
    害，惟衡酌其施用毒品本質上係自戕自身健康之行為，尚未
    有嚴重破壞社會秩序或侵害他人權益之情形，並考量其坦承
    犯行，態度尚佳，暨其自述學歷為高中畢業之智識程度，入
    監前從事水電工作，與女友同居，女友現已懷孕5個月，家
    庭經濟狀況普通之生活狀況（見原審易字卷第170頁）等一
    切情狀，量處有期徒刑8 月。另就沒收部分說明：（一）本
    件被告為警查獲扣案之白色結晶1包，經鑑定結果確檢出第
    二級毒品甲基安非他命成分（檢驗前毛重0.7477公克，因鑑
    驗取用0.0028公克，驗餘毛重0.7449公克），此有詮昕科技
    股份有限公司108年6月27日出具之藥物檢驗報告在卷可憑（
    見毒偵卷第79頁），應依毒品危害防制條例第18條第1項前
    段規定，宣告沒收銷燬之，而用以裝放前揭毒品之外包裝
    袋，以現今所採行之鑑驗方式，仍會殘留微量毒品而難以將
    之完全析離，亦無析離實益，應整體視為查獲毒品之一部分
    ，併予沒收銷燬，至於鑑驗用罄部分，則因不復存在，自毋
    庸為沒收銷燬之諭知。（二）又扣案之吸食器1組，係被告
    所有，且供其為本案施用第二級毒品犯行所用，業據被告供
    明在卷（見原審易字卷第168頁），屬被告所有供本案犯罪
    所用之物，爰依刑法第38條第2項前段規定，宣告沒收之。
二、被告上訴意旨固指以：本案被告自警詢至法院審理時均坦承
    犯行，原審未考量被告犯後態度，量刑過重亦未依刑法第57
    、59條及毒品危害防制條例等相關規定予以減刑，故法院減
    輕其刑，改判處得易科罰金之刑度等語。惟按刑事審判旨在
    實現刑罰權之分配的正義，故法院對有罪被告之科刑，應符
    合罪刑相當之原則，使輕重得宜，罰當其罪，以契合社會之
    法律感情，此所以刑法第57條明定科刑時應審酌一切情狀，
    尤應注意該條所列10款事項以為科刑輕重之標準，俾使法院
    就個案之量刑，能斟酌至當。至於量刑輕重，係屬事實審法
    院得依職權自由裁量之事項，苟其量刑已以行為人之責任為
    基礎，並斟酌刑法第57條各款所列情狀，而未逾越法定刑度
    或有濫用權限情事，即不得任意指為違法（最高法院75年度
    台上字第7033號判例、103 年度台上字第36號判決意旨參照
    ）。原審既於判決理由欄內詳予說明其量刑基礎，且敘明係
    審酌前揭各項情狀，詳如前述，顯已斟酌刑法第57條各款事
    由，並基於刑罰目的性之考量、刑事政策之取向以及行為人
    刑罰感應力之衡量等因素而為刑之量定，且以行為人責任為
    基礎，未逾越法定刑度，亦無違背公平正義之精神，客觀上
    不生量刑明顯失出失入之裁量權濫用情形，核屬法院量刑職
    權之適法行使，難認有何不當而構成應撤銷之事由可言。再
    按刑法第59條之酌量減輕其刑，必須犯罪另有特殊之原因與
    環境等，在客觀上足以引起一般同情，認為即予宣告法定最
    低度刑期猶嫌過重者，始有其適用。至行為人犯罪之動機、
    目的、犯罪之手段、犯罪後所生之損害、犯罪後之態度、犯
    罪行為人之生活狀況、品行、智識程度等，僅屬得於法定刑
    內審酌量刑之事項，非酌量減輕之理由，而本案被告所涉施
    用第二級毒品罪係最重本刑為有期徒刑3 年以下之罪要無情
    輕法重之情，且原審業詳為審酌一切情狀而為量刑，亦如前
    述，復衡以被告所辯前揭情節，實難據認被告於犯本案時有
    何特殊之原因或環境等，在客觀上足以引起一般同情之處，
    自不符得依刑法第59條規定酌量減輕其刑。另上訴意意旨亦
    未指明本案被告有何應依毒品危害防制條例等相關規定減刑
    ，而原審漏未審酌減輕之情。綜上，被告上訴意旨所指各節
    ，均無理由，應予駁回。
據上論斷，應依刑事訴訟法第368 條，判決如主文。
本案經檢察官鄒茂瑜提起公訴，檢察官楊淑芬到庭執行職務。
中　　華　　民　　國　　109 　年　　7 　　月　　28　　日
                  刑事第十九庭審判長法  官  曾淑華
                                    法  官  陳文貴
                                    法  官  王美玲
以上正本證明與原本無異。
不得上訴。
                                    書記官  李逸翔
中　　華　　民　　國　　109 　年　　7 　　月　　28　　日
附錄：本案論罪科刑法條全文
毒品危害防制條例第10條：
施用第一級毒品者，處 6 月以上 5 年以下有期徒刑。
施用第二級毒品者，處 3 年以下有期徒刑。